【裁判字號】    97,基簡,133
【裁判日期】    970430
【裁判案由】    給付租金
【裁判全文】
臺灣基隆地方法院基隆簡易庭民事判決
原      告  甲○○
            丙○○
            乙○○
            戊○○
上  四  人
訴訟代理人  詹振寧律師
被      告  丁○○
訴訟代理人  己○○
上列當事人間給付租金事件，本院於民國97年4月22日言詞辯論
終結，判決如下：
    主      文
被告應給付原告甲○○、丙○○、乙○○、戊○○各新臺幣陸佰
陸拾參元、陸佰陸拾參元、陸佰陸拾參元、肆仟壹佰參拾陸元，
及均自民國九十七年一月二十二日起至清償日止按週年百分之五
計算之利息。
原告其餘之訴駁回。
訴訟費用新臺幣貳仟伍佰肆拾元由被告負擔新臺幣陸拾陸元，餘
由原告甲○○、丙○○、乙○○各自負擔新臺幣參佰伍拾伍元、
被告戊○○負擔新臺幣壹仟肆佰零玖元。
本判決第一項得假執行。但被告如以分別以新台幣陸佰陸拾參元
、陸佰陸拾參元、陸佰陸拾參元、肆仟壹佰參拾陸元為原告甲○○、丙○○、乙○○、戊○○預供擔保後，得免為假執行。
    事實及理由
壹、程序方面：
    按訴狀送達後，原告不得將原訴變更或追加他訴，但擴張或
    減縮應受判決事項之聲明者，不在此限，民事訴訟法第255
    條第1項第3款定有明文。本件原告起訴主張被告應給付原告
    新臺幣（下同）共243,750元，及自起訴狀繕本送達翌日起
    至清償日止，按週年百分之5計算之利息；嗣於本院審理時
    ，變更聲明為被告應給付原告甲○○、丙○○、乙○○、戊○○各33,696元、33,696元、33,696元、134,784元，及自
    起訴狀繕本送達翌日起至清償日止，按週年百分之5計算之
    利息。核屬應受判決事項聲明之減縮，於法並無不合，應予
    准許，合先敘明。
貳、實體方面：
一、原告起訴主張：
(一)坐落基隆市○○區○○段第242、242之1地號土地（ 下稱系
    爭土地）為原告4人所共有 (原告甲○○、丙○○、乙○○
    應有部分各為7分之1、原告戊○○應有部分為7分之4)，被
    告以每月租金新臺幣 (下同)1 萬元租用系爭土地 (被告未
    給付押租金)，歷年來均由被告以郵政匯款方式給付租金交
    由原告戊○○代表全體出租人收受。詎被告自94年12月起即
    未再繳付租金，自94年12月起至95年12月止，共13個月，共
    計積欠113,750元 (按95年12月以前系爭土地尚未分割，被
    告就系爭土地之潛在應有部分為8分之1，計算式：10,000元
    ×7/8×13個月＝113,750元)、自96年1月起至97年1月止，
    計13個月，共計積欠130,000元 (計算式：10,000元×13個
    月＝130,000元)，以上共計積欠原告4人租金243,750元，以
    原告甲○○、丙○○、乙○○就系爭土地應有部分均為7分
    之1、原告戊○○就系爭土地應有部分為7分之4計算，被告
    分別積欠原告甲○○、丙○○、乙○○、戊○○各34,821元
    、34,821元、34,821元 (計算式：243,750元÷7＝34,821元
    )、139,28 4元 (計算式：243,750元×4/7＝34,821元)，扣
    除被告已提存之1, 125元、1,125元、1,125元、4,50 0元，
    被告尚積欠原告甲○○、丙○○、乙○○、戊○○各33,696
    元、33,696元、3 3,696元、134,78 4元。為此本於租賃之
    法律關係，請求判令：被告應給付原告甲○○、丙○○、乙○○、戊○○各33,696元、33,696元、33,696元、134, 78
    4元，及自起訴狀繕本送達翌日起至清償日止，按年息百分
    之5計算之利息。
(二)對被告抗辯之陳述：被告雖抗辯系爭土地之月租金及母親扶
    養費共計10,000元。然兩造之母親於93年11月29日死亡，被
    告在94年11月前仍繼續給付租金10,000元與原告，被告所辯
    10,000元中之9,000元，乃先母之奉養費，不攻自破，至於
    被告另辯稱自93年11月以後之匯款9,000元，係照顧原告戊○○之款項，更屬無稽。退而言之，縱被告所辯為真，被告
    於兩造之母親死亡後仍繼續給付租金10,000元與原告，期間
    長達1年，亦足以認定兩造已默示同意系爭土地之月租金已
    調整為10,000元。
二、被告求為判決：原告之訴駁回；如受不利益判決，願供擔保
    請准宣告免為假執行。其答辯意旨如下：
(一)被告於86年間向兩造之母親購買其名下門牌號碼基隆市○○
    區○○路3號房屋 (下稱被告所有房屋)，當時買賣房屋所附
    帶條件及約定之土地租金，為被告每月給付供養費9,000元
    與兩造之母、被告每月給付被告所有房屋所占用之基地即系
    爭土地租金1,000元，合計10,000元，亦即，系爭土地之月
    租金僅占10分之1即1,000元。
(二)被告自受讓被告所有房屋起均依約定按月給付租金及供養費
    ，從未間斷，上開租金、供養費除第1個月由兩造之母親收
    受外，嗣因母病乃將該款項付給照顧母親之原告戊○○收受
    ，自91年9月份起，為方便起見，復將上開10,000元匯至原
    告戊○○在郵局開立之0000000000000號帳號。嗣母親於93
    年11月29日死亡後，母親之繼承人即原告等人依法承受系爭
    土地租賃契約上之一切權利、義務，被告經原告等人同意，
    將系爭土地月租金1,000元按月寄給原告戊○○代表收受，
    同時為顧念原告戊○○迄未婚配乃將原奉養母親之9,000 元
    轉為照顧原告戊○○，此為被告之心意，並非租金，後因原
    告等人為母親留下之土地屢生嫌隙而提告，故被告乃自94
    年12月起停止匯款。
(三)依據約定，被告應給付94年12月至96年1月之月租金合計21,
    875元 (按94年12月至96年1月以前系爭土地尚未分割，計算
    式：1,000元×7/8×14個月＝12,250元；96年2月至96年9月
    系爭土地已經分割，計算式：原告甲○○、乙○○、丙○○
    部分，1,000元×1/8×9個月＝1,125元，1,125元×3人＝3,
    37 5元；原告戊○○部分，1, 000元×5/8×9個月＝4,50 0
    元)。屢經被告催告原告等人提供銀行帳戶，以方便給付租
    金，原告等人均置之不理，被告依法予以提存，以代清償；
    至於96年11月以後之租金，被告亦備妥待取，因此原告等人
    請求被告給付月租金額超過1,000元部分均顯無理由。
三、系爭土地原為兩造之母林黃綢冬所有，93年11月29日林黃綢
    冬往生，系爭土地由其子女即兩造及訴外人林文化、林如美
    、林麗真共同繼承，並辦妥繼承登記，嗣原告及訴外人林文
    化、林如美、林麗真以本件被告為被告訴請裁判分割系爭土
    地，嗣於95年10月18日達成訴訟上和解，並於96年1月9日辦
    妥分割登記，原告甲○○、丙○○、乙○○就系爭242、242
    -1地號土地應有部分各為7分之1、原告戊○○就系爭242、2
    42-1地號土地應有部分為7分之4，此為兩造所不爭，並有原
    告提出系爭土地登記謄本可稽，復經本院調借本院95年度家
    訴字第31號分割共有物事件卷宗核閱屬實。又兩造之母林黃
    綢冬於生前將系爭土地出租與被告，被告均按月親交10,000
    元與林黃綢冬、原告戊○○，或電匯至原告戊○○所開立之
    上開郵局帳戶，及至林黃綢冬於93年11月29日往生後之1年
    內即94年11月止，被告仍按期電匯10,000元至原告戊○○開
    立之上開郵局帳戶之情，亦為兩造所不爭，復有原告提出上
    開郵局帳戶存摺節本足佐，故原告此部分主張自堪信為真實
    。
四、按繼承人自繼承開始時，除本法另有規定外，承受被繼承人
    財產上之一切權利、義務，民法第1148條前段定有明文。本
    件原告為被繼承人林黃綢冬之繼承人一節，已如前述，是其
    自林黃綢冬死亡後，自應一併繼承林黃綢冬與被告間就系爭
    土地租賃關係，則原告等人訴請被告給付積欠之租金，自屬
    於法有據。茲有疑義者，乃原告主張系爭土地月租金為10,0
    00元，被告則辯稱系爭土地月租金僅1,000元，至於另外之9
    ,000 元則為母親之供養費或照顧親人之費用，是本件之爭
    點即為系爭土地之月租金數額究為若干？查：被告早在95年
    間即兩造就系爭土地訴請裁判分割之民事事件 (本院95年度
    家訴字第31號) 中即已陳稱其向母親購買被告所有房屋，同
    時附帶條件為被告所有房屋所占用之基地即系爭土地之月租
    金及母親供養生活費共計10,000元。(見該案卷宗第43頁)，
    復觀諸被告與其母林黃綢冬就被告所有房屋之買賣所有權移
    轉契約書 (見該案卷宗第47頁) 所載，被告所有房屋之買賣
    價值總金額為31,900元，參諸被告當時受讓被告所有房屋之
    價金僅31,900元，衡情被告所有房屋所占用之基地即系爭土
    地之月租金應不致高達10,000元，被告所辯每月所匯之10,0
    00元係包含母親供養費而非單純租金等語，應堪採信。再者
    原告戊○○於另案訴請被告拆屋還地事件 (本院96年度訴字
    第216號)96 年5月25日審理時陳稱：「我母親於93年11月過
    世後，被告有從93年12月起至94年11月有給付原告戊○○每
    月1萬元的看護費，就是付給原告戊○○當初看護母親的看
    護費，當時母親生病的時候，戊○○ (沒)去工作，照顧母
    親，家中的兄弟都同意給付戊○○看護費，只有被告沒有給
    原告戊○○，一直到母親過世後，被告才給戊○○母月1萬
    元作為看護費」、「原告認為：被告確實是有付租金，但是
    是從87年2月起至93年11月，每月租金和母親的扶養費用共
    計1 萬元，之後從93年12月起至94年11月止這部分是被告付
    給原告戊○○個人的看護費」等語，復於96年6月20日勘驗
    期日陳稱：「被告自87年2月至93年11月止，就土地上全部
    之8分之8之建物有付每月租金及扶養費共計1萬元予原告之
    母親」等語，亦經本院依職權調借該案卷宗核閱屬實，依原
    告戊○○在另案之陳述其承認被告每月給付之1萬元，係指
    月租金及扶養費，而非單指月租金，且參諸原告僅請求自94
    年12月以後之租金，益徵被告所辯母親去世前1萬元中之9,0
    00元，係扶養母親之費用，母親去世後之9,000元乃顧念原
    告戊○○為母親付出之親人照顧費等語確為真實，原告主張
    系爭土地之月租金為10,000元，顯與其在另案之陳述有所矛
    盾，難以採信。原告雖又主張縱然被告所辯每月給付之10,0
    00元係指系爭土地月租金及母親扶養費用為真，然被告於母
    親死亡後仍按月給付10,000元與原告戊○○，長達1年之久
    ，顯然兩造就系爭土地月租金已默示合意調整為10,000元等
    語，然此為被告所否認，且原告戊○○為實際經手月租金之
    人，其在另案自承母親死亡後，被告給付之10,000元為被告
    付給原告戊○○之看護費，自母親死亡後被告並未給付月租
    金，參諸原告戊○○於另案審理時猶陳述母親死亡後，被告
    所給付之10,000元為看護費而非月租金，亦難認兩造就系爭
    土地月租金有何默示同意調整為10,000元之情事，原告此部
    分之主張，亦難採信。本件原告既未依民法第442條規定聲
    請增減其租金，原約定之租金額，並不因系爭土地價值之昇
    降，而失其拘束兩造之效力，併此敘明。
五、按訴訟上和解依民事訴訟法第380條第1項條規定，與確定判
    決有同一之效力，故分割共有物訴訟於訴訟上和解成立之時
    即生分割效力，各共有人不待登記或交付即取得分得部分之
    單獨所有權。如前所述，被告應按月給付與原告等人之系爭
    土地月租金為1,000元，則被告自94年12月起至95年9月止 (
    即系爭土地分割前)，共10個月之租金，積欠原告等人各1,2
    50元 (被告與其母約定系爭土地之月租金為1,0 00元，嗣其
    母死亡後，由繼承人8人共同繼承【含被告】，系爭土地分
    割前之公同共有人既有8人，扣除被告1人，其僅應支付月租
    金87 5元。計算式：1,00 0元×7/8＝875元；875元×10月
    ＝8,75 0元；8,85 0元÷7人＝1,250元)，自95年10月起至9
    7年1月止，共16個月租金，積欠原告甲○○、乙○○、丙○○各2, 288元 (計算式：1,00 0元×1/ 7＝143元；143元×
    16個月＝2,288元，元以下4捨5入)、原告戊○○9,136元 (
    計算式：1,000元×4/7＝571元；571元×16個月＝9,136元
    ，元以下4捨5入)。扣除被告在分割前為原告甲○○、乙○○、丙○○、戊○○提存之7,000元 (原告4人各分得1,75 0
    元)，及分割後對原告甲○○、乙○○、丙○○、各1,125元
    、1,125元、1,125元、4,500元，有被告提出本院96年度存
    字第1327、1110、1111、1112號、台灣台中地方法院96年度
    存字第58 33號提存書可參，則被告尚欠原告甲○○、乙○○、丙○○、戊○○663元、663元、663元、4,136元 (計算
    式：原告甲○○、乙○○、丙○○部分，1,250＋2,288－1,
    750－1,125＝663元；原告戊○○部分，1,250＋9,136－1,7
    50－4,50 0＝4,136元)。從而原告甲○○、乙○○、丙○○
    、戊○○本於租賃之法律關係訴請被告各給付663元、6 63
    元、663元、4,136元，及自起訴狀繕本送達之翌日即97年1
    月22日起至清償日止，按年息百分之5計算之利息，為有理
    由，應予照准，逾此數額之請求，應予駁回。
六、原告勝訴部分係適用簡易程序，應依民事訴訟法第389條第1
    項第3款規定，依職權宣告假執行；並依被告聲明酌定相當
    擔保金額宣告免為假執行。
七、訴訟費用負擔之依據：民事訴訟法第79條、第87條第1項、
    第85條第1項但書。
中    華    民    國    97    年    4     月    30    日
                  基隆簡易庭法  官  徐世禎
以上正本係照原本作成。
對於本件判決如有不服，應於收受送達後20日內向本院提出上訴
書狀，上訴於本院合議庭，並按他造當事人之人數附具繕本。
中    華    民    國    97    年    4     月    30    日
                            書記官  周素秋


司法院資訊處製作；財團法人民間司法改革基金會備份。
